臺灣高等法院刑事判決　　　　　　 95年度上更(一)字第674號
上　訴　人
即　被　告　甲○○
選任辯護人　楊延壽律師
　　　　　　陳峰富律師
　　　　　　張簡勵如律師
上列上訴人因違反證券交易法案件，不服臺灣臺北地方法院92年
度訴字第679號，中華民國93年8月26日第一審判決（起訴案號:
91年度偵字第10637號），提起上訴，判決後，經最高法院第一
次發回更審，本院判決如下：
    主  文
上訴駁回。
    事  實
一、甲○○意圖抬高集中交易市場財團法人中華民國證券櫃檯買
    賣中心（下稱櫃檯買賣中心）上櫃之有價證券大日開發科技
    股份有限公司（下稱大日公司）之股票交易價格，以自己及
    他人之名義，自民國八十八年十二月四日起至八十九年三月
    十五日（起訴書誤載為二月二十一日）止，分別利用其所開
    立之菁英證券股份有限公司第0000000號【下稱菁英
    證券公司、營業員為曾為儀、劃撥銀行交割帳戶為世華商業
    銀行（下稱世華銀行）松山分行帳號0000000000
    0號】、偉利證券股份有限公司第三四八三號（下稱偉利證
    券公司、營業員為張淑薇、劃撥銀行交割帳戶為世華銀行中
    山分行00000000000號）、寶來證券股份有限公
    司第五六八五八一號（下稱寶來證券公司、營業員為陳懿德
    、劃撥銀行交割帳戶為世華銀行忠孝分行00000000
    000號）帳戶，及利用不知情之弟楊世賢（業經不起訴處
    分確定）所開立之寶來證券公司第六一三三四二號（營業員
    陳懿德、劃撥銀行交割帳戶為世華銀行忠孝分行00000
    000000號）與其妻葉瑤馨所開立之寶來證券公司第五
    六八五九四號（營業員陳懿德、劃撥銀行交割帳戶為世華銀
    行忠孝分行00000000000號）等帳戶，連續以高
    價買入大日公司股票，其詳細情形如下：
（一）八十八年十二月四日，甲○○於開盤前透過其所開立之寶
      來證券公司帳戶，以當日漲停價每股新台幣（下同）十點
      三五元委託買進大日公司股票一百千股，佔開盤前委託比
      重百分之十二點六一，其當日開盤成交八十千股，使成交
      價格由九點七元直接跳至漲停十點三五元，總計甲○○當
      日共買進八十千股，佔當日該股總成交量百分之二十二點
      六。
（二）八十八年十二月六日，甲○○於開盤前透過其所開立之寶
      來證券公司帳戶，以漲停價十一點零五元委託買進大日公
      司股票二百五十千股，佔開盤前委託比重百分之十六點五
      三，其開盤成交一百千股，使成交價格由十點三五元直接
      跳至漲停十一點零五元，總計甲○○當日共買入一百千股
      ，佔該股當日總成交量百分之二十點二八。
（三）八十八年十二月七日，甲○○於開盤前透過其所開立之寶
      來證券公司帳戶，以漲停價十一點八元委託買進大日公司
      股票二百五十千股，佔開盤前委託比重百分之三十三點二
      四，其開盤成交二百千股，使成交價格由十一點零五元直
      接跳至漲停十一點八元，總計甲○○當日共買入二百五十
      千股，佔當日該股總成交量百分之二十點一。
（四）八十八年十二月八日，甲○○於上午九時二十九分透過其
      所開立之寶來證券公司帳戶，以漲停價十二點六元委託買
      進大日公司股票一百千股，共成交一百千股，佔該股當日
      總成交量百分之十四點三一，且使成交價格由十二點四元
      直接跳至漲停十二點六元。
（五）八十八年十二月十四日，甲○○於開盤前透過其所開立之
      寶來證券公司帳戶，以漲停價十六點三元委託買進大日公
      司股票五百千股，當日市場開盤前總委賣數量僅二百四十
      五千股，佔開盤前委託比重百分之二十八點五二，其開盤
      成交八十四千股，使成交價格由十五點三元直接跳至漲停
      十六點三元，總計甲○○當日共買入二百千股，佔該股當
      日總成交量百分之三二點六八。
（六）八十八年十二月十五日，甲○○於開盤前透過其所開立之
      寶來證券公司帳戶，以漲停價十七點四元委託買進大日公
      司股票二百五十千股，當日市場開盤前總委賣數量僅一百
      四十三千股，佔開盤前委託比重百分之十三點四一，開盤
      後陸續成交，使成交價格由十六點三元直接跳至漲停十七
      點四元，總計甲○○當日共買入二百五十千股，佔該股當
      日總成交量百分之十三點五八。
（七）八十八年十二月十六日，甲○○於開盤前透過其所開立之
      寶來證券公司帳戶，以漲停價十八點六元委託買進大日公
      司股票二百九十九千股，佔開盤前委託比重百分之四十點
      七九，其開盤成交二百七十九千股，開盤後陸續成交，使
      成交價格由十七點四元直接跳至漲停十八點六元，總計甲
      ○○當日共買入七百七十九千股，佔當日該股總成交量百
      分之三十五點七二。
（八）八十八年十二月二十三日，甲○○於開盤前透過其所開立
      之寶來證券公司帳戶，以漲停價十八點二元委託買進大日
      公司股票二百九十九千股，佔開盤前委託比重百分之三十
      一點九四，其開盤成交二百三十千股，開盤後陸續成交，
      使成交價格由十七點一元直接跳至漲停十八點二元，總計
      甲○○當日共買入三百五十六千股，佔該股當日總成交量
      百分之三十五。
（九）八十八年十二月二十四日，甲○○於開盤前透過其所開立
      之菁英證券公司帳戶，以漲停價十九點四元委託買進大日
      公司股票二百千股，佔開盤前委託比重百分之十九點一，
      其開盤成交二百千股，使成交價格由十八點二元直接跳至
      漲停十九點四元，總計甲○○當日共買入二百千股，佔該
      股當日總成交量百分之二十五點三五。
（十）八十九年一月四日，甲○○於開盤前透過其所開立之菁英
      證券公司帳戶，以漲停價二十三點六元委託買進大日公司
      股票二百九十九千股（當日市場開盤前總委賣數量僅四十
      二千股），佔開盤前委託比重百分之十點九四，其該股當
      日並無成交，惟亦使成交價格由二十二點一元直接跳至漲
      停二十三點四元。
（十一）八十九年一月五日，甲○○於開盤前透過其所開立之菁
        英證券公司帳戶，以漲停價二十五點二元委託買進大日
        公司股票六百千股（當日市場開盤前總委賣數量僅二百
        三十八千股），佔開盤前委託比重百分之二十二點三六
        ，其開盤成交七十五千股，使成交價格由二十三點六元
        直接跳至漲停二十五點二元，總計甲○○當日共買入一
        百二十千股，佔該股當日總成交量百分之三十二點一七
        。
（十二）八十九年一月六日，甲○○於開盤前分別透過其所開立
        之菁英證券公司及寶來證券公司帳戶，以漲停價二十六
        點九元合計委託買進大日公司股票八百千股（菁英證券
        公司六百千股、寶來證券公司二百千股，當日市場開盤
        前總委賣數量僅一百二十九千股），佔開盤前委託比重
        百分之二十九點三三，其開盤成交五十千股，使成交價
        格由二十五點二元直接跳至漲停二十六點九元，總計甲
        ○○當日共買入五十千股，佔該股當日總成交量百分之
        二十四點八八。
（十三）八十九年一月七日，甲○○於開盤前分別透過其所開立
        之菁英證券公司、寶來證券公司帳戶及其所使用之楊世
        賢、葉瑤馨所開立之寶來證券公司帳戶，以漲停價二十
        八點七元合計委託買進大日公司股票四百九十六千股（
        菁英證券公司一百四十九千股、寶來證券公司一百四十
        九千股、楊世賢寶來證券公司一百四十九千股、葉瑤馨
        寶來證券公司四十九千股，當日市場開盤前總委賣數量
        僅七十七千股），佔開盤前委託比重百分之二十六點七
        六，其開盤時未成交，盤中以其菁英證券公司帳戶成交
        三十三千股，使成交價格由二十六點九元直接跳至漲停
        二十八點七元，總計甲○○當日共買入三十三千股，佔
        該股當日總成交量百分之十點五一。
（十四）八十九年一月十日，甲○○於開盤前分別透過其所開立
        之菁英證券公司、偉利證券公司、寶來證券公司帳戶及
        其所使用之楊世賢、葉瑤馨所開立之寶來證券公司帳戶
        ，以漲停價三十點七元合計委託買進大日公司股票七百
        三十七千股【菁英證券公司一百四十九千股、偉利證券
        公司一百四十七千股、寶來證券公司一百四十七千股、
        楊世賢寶來證券公司一百四十九千股、葉瑤馨寶來證券
        公司一百四十七千股（起訴書誤載為四十九千股），當
        日市場開盤前總委賣數量僅四百二十四千股】，佔開盤
        前委託比重百分之三十六點七七，使成交價格由二十八
        點七元直接跳至漲停三十點七元，總計甲○○當日以上
        開帳戶共買入三百零六千股（甲○○菁英證券公司一百
        四十七千股、寶來證券公司四十九千股、楊世賢寶來證
        券公司六十一千股，葉瑤馨寶來證券公司四十九千股）
        ，佔該股當日總成交量百分之十點九五。
（十五）八十九年一月十八日，甲○○於開盤前透過其所使用之
        楊世賢所開立之寶來證券公司帳戶，以漲停價三十一點
        二元委託買進大日公司股票三百四十三千股（起訴書誤
        載為三百千股，當日市場開盤前總委賣數量僅二百零四
        千股），佔開盤前委託比重百分之二十一點二九（起訴
        書誤載為百分之十八點六），使成交價格由二十九點二
        元直接跳至漲停三十一點二元，總計甲○○當日共買入
        一百千股，佔該股當日總成交量百分之二十一點三二（
        起訴書誤載為百分之二十二點零八）。
（十六）八十九年一月十九日，甲○○於開盤前透過其所使用之
        楊世賢所開立之寶來證券公司帳戶，以漲停價三十三點
        三元委託買進大日公司股票三百九十三千股（起訴書誤
        載為三百五十千股，當日市場開盤前總委賣數量僅五十
        三千股），佔開盤前委託比重百分之二十一點九四，其
        開盤時未成交，盤中陸續成交，使成交價格由三十一點
        二元直接跳至漲停三十三點三元，總計甲○○當日共買
        入一百三十二千股，佔該股當日總成交量百分之四十九
        點六二（起訴書誤載為百分之五十點七七）。
（十七）八十九年一月二十日，甲○○於開盤前透過其所使用之
        楊世賢所開立之寶來證券公司帳戶，以漲停價三十五點
        六元委託買進大日公司股票五百千股（起訴書誤載為四
        百千股，當日市場開盤前總委賣數量僅八十二千股），
        佔開盤前委託比重百分之十五點零三（起訴書誤載為百
        分之十點二），其開盤時未成交，盤中陸續成交，使成
        交價格由三十三點三元直接跳至漲停三十五點六元，總
        計甲○○當日共買入三十六千股，佔該股當日總成交量
        百分之十八點零九。
（十八）八十九年一月二十一日，甲○○於開盤前透過其所使用
        之楊世賢所開立之寶來證券公司帳戶，以漲停價三十八
        元委託買進大日公司股票五百千股（起訴書誤載為四百
        五十千股，當日市場開盤前總委賣數量僅四十五千股）
        ，佔開盤前委託比重百分之十六點八四（起訴書誤載為
        百分之十五點一），其開盤時未成交，盤中成交五十千
        股，使成交價格由三十五點六元直接跳至漲停三十八元
        ，總計甲○○當日共買入五十千股，佔該股當日總成交
        量百分之三十一點八五（起訴書誤載為百分之三十二點
        四七）。
（十九）八十九年一月二十四日，甲○○於開盤前透過其所使用
        之楊世賢所開立之寶來證券公司帳戶，以漲停價四十點
        六元委託買進大日公司股票五百千股（起訴書誤載為四
        百五十千股，當日市場開盤前總委賣數量僅六十二千股
        ），佔開盤前委託比重百分之二十三點九，其當日並無
        成交，惟亦使該股成交價格由三十八元直接跳至漲停四
        十點六元。
（二十）八十九年一月二十五日，甲○○於開盤前透過其所使用
        之楊世賢所開立之寶來證券公司帳戶，以漲停價四十三
        點四元委託買進大日公司股票四百八十三千股（起訴書
        誤載為四百五十千股，當日市場開盤前總委賣數量僅四
        十七千股），佔開盤前委託比重百分之三十二點七二（
        起訴書誤載為百分之三十點四），盤中陸續以楊世賢寶
        來證券公司帳戶買入四百零三千股，又以自己菁英證券
        公司帳戶買入九十千股，惟同時以自己寶來證券公司帳
        戶買入三百千股，使成交價格由四十點六元直接跳至漲
        停四十三點四元，總計甲○○當日共買入四百九十三千
        股、賣出三百千股，分別佔該股當日總成交量百分之十
        八點六七、百分之十一點三六。
（二十一）八十九年二月九日，甲○○於開盤前分別透過其所開
          立之寶來證券公司及其所使用之葉瑤馨所開立之寶來
          證券公司帳戶，以漲停價四十九點七元委託買進大日
          公司股票二百九十四千股（甲○○寶來證券公司一百
          四十七千股、葉瑤馨寶來證券公司一百四十七股，當
          日市場開盤前總委賣數量僅四十八千股），佔開盤前
          委託比重百分之四十二點一八，其以葉瑤馨寶來證券
          公司帳戶分別於開盤時成交十四千股，盤中成交三十
          五千股，使成交價格由四十六點五元直接跳至漲停四
          十九點七元，總計甲○○當日共買入四十九千股，佔
          該股當日總成交量百分之三十九點五二。
（二十二）八十九年二月十日，甲○○於開盤前透過其所開立之
          寶來證券公司帳戶，以漲停價五十三元委託買進大日
          公司股票三百千股（當日市場開盤前總委賣數量僅七
          十三千股），佔開盤前委託比重百分之二十八點六八
          ，其開盤時成交九千股，盤中成交四十一千股，使成
          交價格由四十九點七元直接跳至漲停五十三元，總計
          甲○○當日共買入五十千股，佔該股當日總成交量百
          分之二十八點四一。
（二十三）八十九年二月十一日，甲○○於開盤前透過其所開立
          之寶來證券公司帳戶，以漲停價五十六點五元委託買
          進大日公司股票三百千股（當日市場開盤前總委賣數
          量僅一百九十六千股），佔開盤前委託比重百分之四
          十二點三七，開盤時成交一百二十二千股，盤中再買
          進成交一百八十六千股，使成交價格由五十三元直接
          跳至漲停五十六點五元，總計甲○○當日共買入三百
          零八千股，佔該股當日總成交量百分之二十六點五三
          。
（二十四）八十九年三月十日，甲○○於開盤前透過其所開立之
          菁英證券公司帳戶，以漲停價五十二點五元委託買進
          大日公司股票三百千股（當日市場開盤前總委賣數量
          僅五十千股），佔開盤前委託比重百分之五點五，其
          當日並無成交，惟已使該股成交價格由四十九點一元
          直接漲停至五十二點五元。
（二十五）八十九年三月十三日，甲○○於開盤前分別透過其所
          開立之菁英證券公司及寶來證券公司帳戶，以漲停價
          五十六元委託買進大日公司股票八百千股（當日市場
          開盤前總委賣數量僅二十八千股），佔開盤前委託比
          重百分之二十二點四七（起訴書誤載為百分之二十二
          點四六），其開盤時未成交，盤中以菁英證券公司帳
          戶先賣出三百六十三千股，又以寶來證券公司帳戶買
          進二百九十三千股（起訴書誤載為三百十三千股），
          使成交價格由五十二點五元直接跳至漲停價五十六元
          ，總計甲○○當日共賣出三百六十三千股、買入二百
          九十三千股，分別佔該股當日總成交量百分之十五點
          七八、百分之十二點七四。
（二十六）八十九年三月十五日，甲○○於開盤前透過其所開立
          之寶來證券公司帳戶，以漲停價六十三點五元委託買
          進大日公司股票五百千股（當日市場開盤前總委賣數
          量僅一百九十四千股），佔開盤前委託比重百分之五
          十九點七四（起訴書誤載為百分之五十九點七三，其
          開盤時成交一百千股，盤中成交七十一千股，使成交
          價格由五十九點五元直接跳至漲停價六十三點五元，
          總計甲○○當日共買進一百七十一千股，佔該股當日
          總成交量百分之五十六點零七。
二、案經法務部調查局臺北市調查處移送臺灣臺北地方法院檢察
    署檢察官偵查起訴。
    理  由
壹、程序方面：
一、選任辯護人為被告辯護稱本案前審判決時間為民國 94年6月
    21日，被告辯護人收受判決書正本之時間為同年6 月27日，
    而上訴人即第二審檢察官卻於上訴書中表明係於同年7月7日
    始收受判決正本。然而，依郵政業務之實際運作，檢察機關
    與法院間之文件送達本應較送達至被告為快速，且依目前實
    務運作，判決書多先送達檢察官在前，被告在後，惟觀本案
    前審上訴人即第二審檢察官收受判決書卻反遲於被告辯護人
    收受判決書時間，且二者相差將近二週，而上訴期間影響法
    院判決之安定性與被告之權益甚為重大，此情事亦為最高法
    院所重視（參照最高法院91年度台上字第2866號判決），據
    此應可推論上訴人即前審檢察官收受判決書之時間亦應較被
    告為早。惟本案被告辯護人收受判決書正本之時間為同年 6
    月27日，上訴人即第二審檢察官竟於同年7月7日始收受判決
    正本，且二者相差將近二週，實與常情有違。故本案前審判
    決上訴人即第二審檢察官真正收受判決正本之時日顯已逾十
    日之上訴期間等語。惟查：本案本院前審（即九十三年度上
    訴字第二六六二號於九十四年六月二十一日判決之後，依卷
    附送達回證記載，該案判決正本係於九十四年七月七日由本
    院司法警察曾達榮送達，並經檢察官於同日收受判決正本，
    此均經送達人即本院司法警察及承辦檢察官在送達回證上蓋
    章無訛，又經本院調閱本院九十四年送達檢察官裁判書類登
    記簿結果，本院上述前審案件法警送達檢察官日期係記載為
    九十四年七月七日，亦即該案判決正本亦係於九十四年七月
    七日由法警曾達榮送達承辦檢察官於同日簽收在案，此與上
    開送達回證記載之送達時間相符。而在該日之前承辦檢察官
    係於九十四年六月三十日收受本院法警送達之四件書類，於
    九十四年六月十三日收受本院法警送達之三件書類，有上開
    登記簿可按（影印影本附卷）。果法警在該案九十四年六月
    二十一日判決後九十四年七月七日之前，業已送達該件判決
    正本，則九十四年六月三十日即可送達檢察官收受，不致遲
    至九十四年七月七日始行送達。故本件本院前審判決係於九
    十四年七月七日由法警送達檢察官收受應可確定，此距檢察
    官上訴最高法院時間九十四年七月十五日尚未逾十日期間，
    上訴自屬合法，辯護人徒以其於九十四年六月二十七日即收
    受判決正本，認檢察官應於該日之前即已收受判決正本等臆
    測之詞主張檢察官上訴逾期云云，非有理由。
貳、認定被告犯罪所憑之證據及理由：
一、訊據被告甲○○對於大日公司股票係屬櫃檯買賣中心上櫃之
    有價證券，且在上揭時間分別以上開自己及其弟楊世賢、其
    妻葉瑤馨名義在菁英證券公司、偉利證券公司、寶來證券公
    司所開設之帳戶分別以各金額買入、賣出各該數量之大日公
    司股票，及大日公司股票於各營業日有如上述之漲幅等情固
    坦承不諱，經核與證人葉瑤馨、證人即偉利證券公司營業員
    張淑薇、證人即寶來證券公司業務員陳懿德、證人即菁英證
    券公司業務員曾維儀分別於法務部調查局臺北市調查處（以
    下稱臺北市調查處）、偵查時及原審審理時證述屬實，並有
    被告、楊世賢及葉瑤馨於寶來證券公司帳戶之分戶歷史帳查
    詢、被告於菁英證券公司帳戶之客戶交易明細表、被告於偉
    利證券公司帳戶之客戶交易明細對帳單、以被告、楊世賢及
    葉瑤馨名義買賣大日公司股票之交易明細及買賣盈虧表，與
    櫃檯買賣中心檢附之被告、楊世賢、葉瑤馨於寶來證券公司
    開戶之基本資料、大日公司基本資料、大日公司之資產負債
    表與損益表、櫃檯買賣加權股價指數、營建類股指數與大日
    股票價量表、大日股票達「櫃檯買賣公布或通知注意交易資
    訊暨處置作業要點」成交價異常表、投資人委託成交對應表
    、投資人相對成交對應表、特定時段投資人委託及成交比重
    表、開盤前漲停價格委託較大投資人明細表、投資人單一股
    票交易明細表等文件，及櫃檯買賣中心函覆原審之九十二年
    六月三十日（九二）證櫃交字第一七七三七號函所檢附之被
    告以上開帳戶於八十八年十月間起迄八十九年三月間止購買
    大日股票之每日成交金額表、大日公司股票價格及相對成交
    資料、大日公司股票成交買賣前名投資人明細表，暨證券
    櫃檯買賣中心函覆原審之九十三年一月二十日（九三）證櫃
    字第００六三四號函所檢附之被告於八十八年十二月四日起
    至八十九年三月十五日期間買賣大日公司股票之前一日交易
    日之交易資料、該股票收盤價格、漲停板價格及跌停板價格
    等在卷可稽，且經原審調閱大日公司登記案卷全卷後核閱無
    訛。
二、被告雖辯稱：伊購買大日公司股票時，並不知所購買之數量
    會佔當時大日股票之比例有多少。況當時伊買其他股票的資
    金也是跟買大日股票的資金一樣。且當時大日股價都是漲停
    板，伊無從拉抬。當時不僅伊購買該股票，每天都有上百人
    以漲停價格購買大日股票。伊並無抬高或壓低集中交易市場
    中大日公司股票交易價格之意圖，僅是因為報載大日公司將
    轉型為網路電子股，認其股價有上漲之空間乃搭漲幅最猛之
    網路股的順風車而購買當時股價尚低之大日公司股票，且在
    公訴人起訴之上開期間內，伊尚有購買其他公司股票及債券
    ，投資大日公司股票之資金僅佔伊投資之全部資金不到二分
    之一，顯見伊並無集中火力拉抬、炒作大日公司股票。至於
    以弟弟楊世賢、你太太葉瑤馨的名義去買股票，那是因為他
    們在寶來的戶頭很久沒有使用，怕太久未使用會被刪除，所
    以伊就以他們的名義去購買，且也沒有買很多，伊太太葉瑤
    馨名義的部分也只有買了二筆等語。惟查：
（一）被告係於菁英證券公司、偉利證券公司及寶來證券公司開
      立上述帳戶買賣大日公司股票，至於被告之弟楊世賢與證
      人即被告之太太葉瑤馨於寶來證券所開立之帳戶均由被告
      所使用，業據被告供承在卷，故本件被告是否意圖抬高大
      日公司股票之交易價格，自應審酌上開股票交易帳戶之的
      交易情形統合觀察以為認定。
（二）查被告使用自己、其弟楊世賢、其妻葉瑤馨於菁英證券公
      司、偉利證券公司及寶來證券公司所開立之上述帳戶於八
      十八年十二月四日、十二月六日、十二月七日、十二月十
      四日、十二月十五日、十二月十六日、十二月二十三日、
      十二月二十四日、八十九年一月四日、一月五日、一月六
      日、一月七日、一月十日、一月十八日、一月十九日、一
      月二十日、一月二十一日、一月二十四日、一月二十五日
      、二月九日、二月十日、二月十一日、三月十日、三月十
      三日及三月十五日等二十五個營業日不僅均於開盤前以漲
      停板價格委託買進大日公司股票，其數量更均為當日開盤
      前以漲停板價格委託買進大日公司股票數量投資人排行榜
      之第一名（僅八十九年一月四日為第二名），其中八十八
      年十二月十四日、八十九年一月五日、六日、七日、十五
      日、十九日、二十四日、二月十日、三月十三日等九個營
      業日開盤前委託比重超過百分之二十，八十八年十二月七
      日、二十三日、八十九年一月十日、二十五日等四個營業
      日開盤前委託比重超過百分之三十，八十八年十二月六日
      、八十九年二月九日、十一日等三個營業日開盤前委託比
      重超過百分之四十，八十八年三月十五日開盤前委託比重
      則高達百分之五十九點七四，此有上開櫃檯買賣中心告發
      書所檢附之開盤前漲停價格委託較大投資人明細表足稽。
      被告雖辯稱，因為擔心買不到大日公司股票所以才會以超
      過真正欲購買之數量加量以漲停板價格掛單買進，伊購買
      大日公司股票時，並不知所購買之數量會佔當時大日股票
      之比例有多少，且大日公司股票成交量原本即小，法無明
      文禁止投資人單日買賣不得超過總成交量之百分之二十。
      被告於開盤前並不知道委買、委賣之情況，不能以伊於開
      盤前委託買進之數量比例高於其他投資人，或占排行榜第
      一名，即認定伊有拉抬炒作之意圖云云。然如上所述；被
      告在八十八年十二月四日至八十九年三月十五日期間，委
      託買進之成交量占大日公司當日總成交量，動輒高達50 %
      以上，或是大部分期間都維持在30%、50%之間，且該期間
      被告有十九日以漲停價掛單買進大日公司股票。依卷附櫃
      檯買賣中心九十三年十二月十六日證櫃交字第三七五三四
      號函表示：「依股市交易機制，開盤前以漲停價委買數若
      大於委賣數，則開盤價即為漲停價……。惟本件是否涉及
      違反證券交易法第一百五十五條第一項第四款規定情事，
      經分析甲○○等人於涉案期間之交易行為，其數個時段持
      續開盤前以漲停價格委託買進之行為實有別於單純投資之
      常規行為」等語（見本院九十三年度上訴字第二六六二號
      卷第一宗第一０四頁）。顯見被告上開辯解核不足採。至
      於被告聲請傳喚之證人陳懿德、曾為儀於原審到院作證時
      亦均附合被告上開辯詞（見原審九十三年六月三十日審判
      筆錄第六、八頁），然查證券集中交易市場之股票交易係
      依電腦隨機撮合方式，亦即：
  １、交易時間開始前之買賣申報，依左列規定成交之：
    (1)高於成交價格之買進申報與低於成交價格之賣出申報須全
      部滿足。
    (2)與成交價格相同之一方須全部滿足。
    (3)合乎前二目之價格有二個以上時，採接近當日參考價格之
      價格。但與成交價格相同之一方如未全部滿足時，該一方
      之買賣申報，依電腦隨機方式決定其交易之優先順序。
  ２、交易時間開始前之買賣申報，按前款規定程序進行成交後
      ，其未成交之買賣申報仍然有效，並依電腦隨機排列順序
      ，併同交易時間開始後再輸入之買賣申報，再依左列規定
      成交之：
    (1)按輸入時序，逐筆比較當時之最高買進與最低賣出申報價
      ，當最高買進申報價不小於最低賣出申報價時，其成交價
      為該二申報價之較早輸入者。
    (2)經前目成交程序後，如有一方之申報數量未完全成交者，
      再比較當時之最高買進與最低賣出申報價，當最高買進申
      報價不小於最低賣出申報價時，其成交價為該二申報價之
      較早輸入者。
    (3)重覆前目程序，直至當時之最高買進申報價小於最低賣出
      申報價或前款該一方之申報數量完全成交為止。
　　　但交易時間開始前之買賣申報價位與交易時間開始後之買
  　　賣申報價位相同時，以交易時間開始前之買賣申報優先成
    　交之。
    前項交易時間開始後之買賣成交方式，於交易時間結束前一
    段時間彙集其所有買賣申報而撮合成交之價格為次日參考價
    ，如未成交時，則以當日交易時間最後一次成交之價格為次
    日參考價。
    （以上見本院九十三年度上訴字第二六六二號卷第一宗第一
    ０四頁、一０八頁），無關乎該投資人內心真意為何，被告
    投資股票買賣多時，自無不知之理，證人陳懿德、曾為儀上
    開證詞顯係袒護被告之詞，不足採信。
（三）次查八十九年一月二十五日，被告當日使用自己於菁英證
      券公司帳戶以每股三十七點八元之價格買入九十千股大日
      公司股票，又以其所使用之楊世賢寶來證券公司帳戶以每
      股四十二點九元至四十三點四元不等之價格共買入四百零
      三千股大日公司股票，同時又以其菁英證券公司帳戶以每
      股四十三點四元賣出三百千股大日公司股票；另於同年三
      月十三日，被告透過其菁英證券公司帳戶以五十六元買入
      八千股大日公司股票，同時使用該帳戶以每股五十六元賣
      出三百六十三千股大日公司股票，有上開櫃檯買賣中心（
      九二）證櫃交字第一七七三七號函檢附之分戶歷史帳查詢
      、投資人或集團交易明細表可憑，果被告係看好大日公司
      之前景，單純為投資目的買賣大日公司股票，何以在同一
      營業日內以自己使用之帳戶以同樣價格買入、賣出該股票
      ，徒增風險，並損失交易之手續費及證券交易稅？是其行
      為在於炒作股價，拉抬大日公司股票之價格亦昭然若揭。
      再參以被告以上開帳戶連續以高於成交價或漲停價格委託
      買進，再挾其委託數量上之絕對優勢，只要買進之價格高
      於市價，均會優先成交，此時其他投資人進場時間是否優
      先已無影響，此觀之被告於八十八年十二月四日、六日、
      七日、十四日、十六日、二十三日、二十四日、八十九年
      一月五日、六日、十八日、十九日、二十一日、二月九日
      、十日、十一日、三月十五日，每日買進之成交量占該股
      票各該日總成交量百分之二十以上之比例（其中八十八年
      十二月十四日、十六日、二十三日、八十九年一月五日、
      十九日、二十一日、二月九日高達百分之三十以上，八十
      九年三月十五日更達百分之五十六點零七），且中日公司
      股票之價格在此期間內由八十八年十二月三日收盤價之每
      股九點七元飆漲至八十九年二月二十二日漲停板每股九十
      四元，漲幅高達百分之七九二點九六，八十九年三月十日
      至同年月十五日亦從每股四十九點一元上漲至每股六十三
      點五元收盤，漲幅達百分之二十九點三二。又屬建材營造
      類股之大日公司股票由八十八年十二月二日每股九點一元
      漲至八十九年二月二十一日每股八十八元，漲幅高達百分
      之八百六十七，惟同時段營建類股漲幅僅百分之八十三點
      七五，且大日公司股票自八十八年十二月四日至八十九年
      五月三十一日之股價走勢為急遽上升後又急速降低，與同
      為營建類股股價走勢平穩上升、降低之情明顯差異，有櫃
      檯買賣中心檢附之大日建設股價與營建類股指數對照表、
      大日股票價量圖、櫃檯買賣加權股價指數、營建類股指數
      與大日股票價量表等附卷可參，顯見大日公司股票價格在
      該時段產生異常之變化，而有人為操控之可疑。足徵被告
      操作之價、量已明顯影響大日公司股票之價格。
（四）被告另辯稱在該期間內伊並未將所有資金投注於買入大日
      公司股票，故伊並無炒作拉抬該股票之意圖云云，然查投
      資資人是否將全部資金投注購買同一支股票並非抬高該股
      票之必然條件，此尚與被告之資金多寡、該股票是否為小
      型股等等有關，況被告買入大日公司股票之數量在當日交
      易市場上所佔比例均高，已如上述，其上開所辯並不足為
      其有利之認定。
（五）選任辯護人為被告辯護稱炒作股票之行為係高價買入股票
      並已成交為必要，被告購買中日公司股票，開盤時被告之
      委買並未成交，顯見被告之委買並無影響開盤時之股價，
      不可作為認定被告有罪基礎云云。然按股票交易市場係透
      過市場供需，來決定交易價格之制度。祇要有參與買賣股
      票之人，縱使當日並未成交，於開盤前掛買單、賣單都會
      影響股票之開盤價及當日股票之走勢。上開櫃檯買賣中心
      九十三年十二月十六日證櫃交字第三七五三四號函文亦指
      稱：「依股市交易機制，開盤前以漲停價委買數若大於委
      賣數，則開盤價即為漲停價……」等語，即說明當開盤前
      委買之數量大於委賣之數量時，即會使開盤價呈現漲停之
      現狀，縱使委買之數量並未成交，仍可能因委買之數量大
      於委賣之數量，而影響股票開盤時之價格。本件被告於八
      十八年十二月八日、十四日、十五日，八十九年一月四日
      、五日、六日、七日、十日、十八日、十九日、二十日、
      二十一日、二十四日、二十五日，二月九日、十日、十一
      日，三月十日、十三日、十五日等二十個營業日開盤前既
      均以漲停價掛大日公司股票買單，依上述說明自可能使大
      日公司之股價因大量之買單，而呈現上漲之情事，縱使被
      告於八十九年十二月十五日，九十年一月四日、七日、十
      九日、二十日、二十四日、二十五日，三月十日、十三日
      等日並無成交大日公司之股票，然被告於開盤前大量委託
      買進大日公司股票之數量，如大於當時開盤前委託賣出大
      日公司股票之數量，依上開櫃檯買賣中心之函文說明，即
      足以影響大日公司之開盤價格。故不能因開盤時被告之委
      買並未成交，即認定被告之委買並無影響開盤時之股價，
      辯護人上開辯解亦不足採。
（六）被告及其選任辯護人另辯稱上開各該交易日大日公司股票
      開盤即為漲停價，並非因被告之委託買入之行為所致，被
      告並無操縱股價意圖云云。惟按證券交易法第一百五十五
      條第一項第四款所規定，對於證券交易所上市之有價證券
      ，不得有意圖抬高或壓低集中交易市場某種有價證券之交
      易價格，自行或以他人名義，對該有價證券，連續以高價
      買入或以低價賣出，其目的在防止人為操作因素導致集中
      交易市場行情發生異常變動，影響市場秩序。故如行為人
      主觀上有拉抬或壓抑價格之意圖，就特定之有價證券連續
      以高價買進或以低價賣出，即屬違反該規定，而構成同法
      第一百七十一條之罪。至於其行為是否足以導致集中交易
      市場上該股票價格急劇變化，則非所問。從而被告連續買
      進大日公司股票之行為，是否造成大日公司股價上漲之結
      果，本非被告成立證券交易法第一百五十五條第一項第四
      款之要件之一，故本件雖然依上述櫃檯買賣中心九十三年
      十二月十六日證櫃交字第三七五三四號函記載：「依股市
      交易機制，開盤前以漲停價委買數若大於委賣數，則開盤
      價即為漲停價。有關來函所載各交易日，若扣除甲○○、
      楊世賢、楊碧芳、葉瑤馨等四名可能關係人集團於開盤前
      之委買數，除八十八年十二月十六日開盤前以漲停價委買
      小於委賣數外，其他交易日盤前以漲停價委買數均大於委
      賣數，開盤價為漲停價」等語，因本件被告主觀上有拉抬
      大日公司股價之意圖，就該股票連續以高價買進，有如上
      述，故上開函示亦難作為有利於被告之認定。被告確有抬
      高大日公司股票交易價格之意圖甚明。被告及其選任辯護
      人上開所辯，亦不足採。
（七）按證券交易法第一百五十五條第一項第四款係規定在證券
      交易所上市之有價證券不得有意圖抬高或壓低集中市場某
      種有價證券之交易價格，自行或以他人名義，對該有價證
      券，連續以高價買入或以低價賣出之行為，如有違反，則
      有同法第一百七十一條第一款之罪責，其違法主觀要件為
      「意圖抬高或壓低集中市場某種有價證券之交易價格」，
      亦即不顧該有價證券實際表彰之價值，而單純意圖抬高或
      壓低該有價證券之市場價格，誤導他人認該有價證券之買
      賣熱絡進而從事買賣該有價證券之行為，造成該有價證券
      市場價格抬高及壓低之情形，客觀要件則為「連續以高價
      買入或以低價賣出該有價證券」，即於特定期間內逐日以
      高於平均買價，接近高買價之價格或以最高之價格買入，
      或於特定期間，以低於平均賣價，接近最低賣出之價格或
      以最低之價格賣出而言（參照最高法院七十四年度台上字
      第五八六一號判決意旨）。因而，證券集中交易市場股票
      交易制度固採價格優先、時間優先之電腦撮合原則，以形
      成公平價格，此公平價格之形成在於市場之自由運作，在
      自由市場中，有價證券之交易，係基於投資人對有價證券
      之評估，形成一定之供需關係，並由供需決定其價格，又
      股票交易市場對於股價漲跌幅雖設有上限，在此限度內為
      合法容許之價格，然如連續以漲停板或接近漲停板之價格
      ，跌停板或接近跌停板之價格買進、賣出股票，使該股票
      價量齊揚，故意誤導他人認該有價證券之買賣熱絡而從事
      買賣該有價證券之行為，造成該有價證券市場價格抬高或
      壓低之情形，此時市場價格之形成既係本於一定成員之刻
      意拉高或壓低，此價格即非本於供需而形成之價格，而係
      人為之價格，乃因該成員操縱市場行為而得之結果，此種
      扭曲市場價格機能之行為，影響正常市場運作下之行情，
      自為證券交易法第一百五十五條明文禁止之市場操縱行為
      。是被告自八十八年十二月四日起連續多日於開盤前以漲
      停價格大量委託買進大日公司股票，其中有以同一帳戶以
      相同之價格買進、賣出該股票亦營造該股票交易活絡之情
      形，顯然已具有操縱股價之主觀上意圖，被告辯稱因應大
      日公司轉型為網路股而投資云云，亦係卸責之詞，不足採
      信。
參、論罪部分：
一、查被告行為時即八十九年七月十九日修正前之證券交易法第
    一百七十一條原規定違反第一百五十五條第一項、第二項之
    規定者，處七年以下有期徒刑、拘役或科或併科二十五萬元
    以下罰金，嗣被告行為後，該法律先於八十九年七月十九日
    修正，再經總統於九十三年四月二十八日明令公佈修正現行
    法為第一百七十一條第一項第一款：有違反第一百五十五條
    第一項、第二項規定之情事者，處三年以上十年以下有期徒
    刑，得併科新臺幣一千萬元以上二億元以下罰金（九十五年
    五月三十日證券交易法第一百七十一條修正，僅因刑法第四
    章章名已由「共犯」修正為「正犯與共犯」，故配合修正該
    條第三項及第四項。至於該條第一項、第二項、第五項及第
    六項並未修正）。經比較新舊法結果，以行為時之舊法對被
    告有利，依刑法第二條第一項前段之規定，應適用對被告有
    利之舊法，是核被告所為，係違反證券交易法第一百五十五
    條第一項第四款之規定，應依八十九年七月十九日修正前之
    同法第一百七十一條第一款之罪處斷。又八十九年一月十日
    被告以葉瑤馨帳戶委託買進之數量應為一百四十七千股；同
    年月十八日被告以楊世賢帳戶委託買進之數量為三百四十三
    千股及其佔開盤前委託比重應為百分之二十一點二九，佔成
    交量則應為百分之二十一點三二；同年月十九日被告以楊世
    賢帳戶委託買進之數量應為三百九十三千股及其佔開盤前委
    託比重應為百分之二十一點九四，佔成交量則應為百分之四
    十九點六二；同年月二十日被告以楊世賢帳戶委託買進之數
    量應為五百千股，佔開盤前委託比重應為百分之十五點零三
    ；同年月二十一日被告以楊世賢帳戶委託買進之數量應為五
    百千股，佔開盤前委託比重應為百分之十六點八四，佔成交
    量則應為百分之三十一點八五；同年月二十四日被告以楊世
    賢帳戶委託買進之數量應為五百千股，佔開盤前委託比重應
    為百分之二十六點五七；同年三月十三日被告委託買進之數
    量佔開盤前委託比重應為百分之二十二點四七，其以寶來證
    券公司帳戶買進之數量應為二百九十三千股；同年月十五日
    被告委託買進之數量佔開盤前委託比重應為百分之五十九點
    七四，有證券櫃檯買賣中心檢附之大日公司股票開盤前以漲
    停價格委買較大投資人表上記載被告委託買進之數量與總數
    量、投資人或集團交易明細表上記載之當日成交量為憑，起
    訴書上之記載應係誤載；另被告犯罪之時間點應自八十八年
    十二月四日起至八十九年三月十五日止，為起訴書犯罪事實
    欄(一)至所明載，故起訴書犯罪事實欄第三行關於犯罪時間
    卻記載為自八十八年十二月間起至八十九年二月二十一日止
    ，應係誤載，各應由本院更正如上。另起訴書犯罪事實欄
    至所載被告於八十九年二月二十二日當日賣出一百五十千
    股、八十九年二月二十五日當日共賣出一百零二千股、八十
    九年三月四日共賣出二百五十千股等情，僅是起訴書第二頁
    第四行關於被告「實現獲利」之陳述，無關犯罪事實，此從
    起訴書證據並所犯法條欄中僅認被告所為係符合證券交易法
    第一百五十五條第一項第四款所規定之「連續」及「高價買
    入」之要件可窺知，併予敘明。
肆、原判決應予維持之理由：
一、原審認被告罪證明確，援引（八十九年七月十九日修正前）
    證券交易法第一百五十五條第一項第四款、第一百七十一條
    第一款，刑法第十一條前段、第二條第一項前段之規定，並
    審酌被告前未曾因犯罪經判決執行，有本院被告全國前案紀
    錄表附卷可參，其素行尚可，惟其以此方式從中獲取利益，
    對股市及其他投資大眾所致損害不可謂不大，及其犯罪之目
    的、手段及犯罪後未能坦承犯行等一切情狀，量處有期徒刑
    一年二月，以示懲戒。原判決認事用法均無不合，量刑亦屬
    妥適，被告提起上訴，其猶執陳詞否認犯罪，上訴核無理由
    ，應予駁回。
伍、據上論斷，應依刑事訴訟法第368條，判決如主文。
本案經檢察官劉靜婉到庭執行職務。
中　　華　　民　　國　　96　　年　　3 　　月　　1 　　日
　　　　　　　　　刑事第七庭    審判長法　官  陳正雄
　　　　　　　　　　　　　　　　　　  法　官  許宗和
　　　　　　　　　　　　　　　　　　  法　官  許錦印
以上正本證明與原本無異。
如不服本判決，應於收受送達後十日內向本院提出上訴書狀，其
未敘述上訴之理由者並得於提起上訴後十日內向本院補提理由書
（均須按他造當事人之人數附繕本）。
                                      書記官  楊妙恩
中　　華　　民　　國　　96　　年　　3 　　月　　8 　　日
附錄本案論罪科刑法條全文：
（八十九年七月十九日修正前）證券交易法第一百五十五條、第
一百七十一條：
證券交易法第一百五十五條：
對於在證券交易所上市之有價證券，不得有左列各款之行為︰
一、在集中交易市場報價，業經有人承諾接受而不實際成交或不
    履行交割，足以影響市場秩序者。
二、在集中交易市場，不移轉證券所有權而偽作買賣者。
三、意圖抬高或壓低集中交易市場某種有價證券之交易價格，與
    他人通謀，以約定價格於自己出售，或購買有價證券時，使
    約定人同時為購買或出售之相對行為者。
四、意圖抬高或壓低集中交易市場某種有價證券之交易價格，自
    行或以他人名義，對該有價證券，連續以高價買入或以低價
    賣出者。
五、意圖影響集中交易市場有價證券交易價格，而散布流言或不
    實資料者。
六、直接或間接從事其他影響集中交易市場某種有價證券交易價
    格之操縱行為者。
前項之規定，於證券商營業處所買賣有價證券準用之。
違反前二項規定者，對於善意買入或賣出有價證券之人所受之損
害，應負賠償之責。
第二十條第四項之規定，於前項準用之。
證券交易法第一百七十一條：
違反第二十條第一項或第一百五十五條第一項、第二項之規定者
，處七年以下有徒刑、拘役或科或併科二十五萬元以下罰金。
